臺灣臺北地方法院民事簡易判決
111年度北簡字第9419號
原      告  勞動部勞工保險局

法定代理人  陳琄    
訴訟代理人  李沐澤  
被      告  李月芬地政士（即林家生之遺產管理人）

訴訟代理人  劉文森  
上列當事人間請求返還借款事件，本院於民國111年7月28日言詞
辯論終結，判決如下：
    主    文
被告應於管理被繼承人林家生之遺產範圍內給付原告新臺幣壹拾
萬零伍佰參拾玖元，及自民國一百零六年一月十五日起至清償日
止，按年息百分之二點六五計算之利息。
訴訟費用新臺幣壹仟壹佰壹拾元由被告於管理被繼承人林家生之
遺產範圍內負擔。
本判決得假執行。但被告如以新臺幣壹拾萬零伍佰參拾玖元預供
擔保後，得免為假執行。
    事實及理由
壹、程序方面：
一、訴外人即被繼承人林家生於民國000年0月0日死亡，其法定
    繼承人均已拋棄繼承，經臺灣臺中地方法院以111年度司繼
    字第66號民事裁定選任被告為林家生之遺產管理人，有該民
    事裁定在卷可稽（見本院卷第19至20頁），故原告向被告提
    起本件訴訟，於法並無不合。
二、本件原告與林家生合意以本院為第一審管轄法院，有勞工保
    險被保險人紓困貸款契約書第15條在卷可憑（見本院卷第11
    頁），本院就本件訴訟自有管轄權。
貳、實體方面：　　
一、原告主張：林家生於000年0月0日向原告申請紓困貸款新臺
    幣（下同）10萬元，約定貸款期間自103年1月14日起至106
    年1月14日止，並約定逾貸款期間而未足額清償者，利息以
    貸款期間內未清償之本金及利息總和單利計算，詎林家生自
    103年8月14日起未依約清償，積欠本金96,733元、貸款期間
    內自103年8月14日起至106年1月14日止之利息3,806元，共
    計100,539元，及自106年1月15日起至清償日止按年息2.65%
    計算之利息未付。嗣林家生於000年0月0日死亡，所有繼承
    人均拋棄繼承，經臺灣臺中地方法院以111年度司繼字第66
    號民事裁定選任被告為林家生之遺產管理人，則被告應於管
    理林家生之遺產範圍內就林家生之債務負清償責任，為此依
    消費借貸及遺產管理之法律關係提起本件訴訟等語。並聲明
    ：如主文第1項所示。
二、被告辯稱：勞工退休金個人專戶之退休金及累計收益，屬被
    繼承人之遺產，本件林家生於勞工退休金專戶累計收益金額
    為252,141元，足以抵銷本件債務。原告請求之利息逾5年部
    分，被告依民法第126條主張時效抗辯等語。並聲明：駁回
    原告之訴。
三、得心證之理由：
　㈠查原告主張之事實，業據其提出與其所述相符之103年勞工保
    險被保險人紓困貸款契約書、放款中心利率查詢表、債務計
    算明細表、戶籍謄本、臺灣臺中地方法院以111年度司繼字
    第66號民事裁定等件為證（見本院卷第11至20頁），堪信為
    真實。是原告依消費借貸及遺產管理之法律關係，請求被告
    於管理被繼承人林家生之遺產範圍內給付原告100,539元，
    及自106年1月15日起至清償日止，按年息2.65%計算之利息
    ，應屬有據。
　㈡被告所為時效之抗辯，尚非可採：
　1.按利息、紅利、租金、贍養費、退職金及其他一年或不及一
    年之定期給付債權，其各期給付請求權，因5年間不行使而
    消滅，民法第126 條固有明文。惟按「被保險人有未償還第
    67條第1項第4款之貸款本息者，於被保險人或其受益人請領
    保險給付時逕予扣減之。」、「前項未償還之貸款本息，不
    適用下列規定，並溯自中華民國92年1月22日施行：一、消
    費者債務清理條例有關債務免責之規定。二、破產法有關債
    務免責之規定。三、其他法律有關請求權消滅時效規定。」
    、「勞工保險基金，經勞工保險監理委員會之通過，得為左
    列之運用：...四、對於被保險人之貸款。...」，勞工保險
    條例第29條第5項、第6項、第67條第1項分別定有明文。本
    件被繼承人林家生未償還依勞工保險條例第67條第1項第4款
    之對於被保險人之貸款本息，依勞工保險條例第29條第6項
    之規定，應不適用其他法律有關請求權消滅時效規定，故被
    告抗辯原告請求之利息逾5年部分已超過民法第126年5年之
    短期時效云云，洵非可取。
  ㈢被告所為抵銷之抗辯，亦非可採：
　　查本件被繼承人林家生於000年0月0日死亡，其所有繼承人
    均拋棄繼承之事實，有臺灣臺中地方法院以111年度司繼字
    第66號民事裁定附卷可稽（見本院卷第19至20頁），則依勞
    工退休金條例第26條規定：「勞工於請領退休金前死亡者，
    應由其遺屬或指定請領人請領一次退休金。」、同條例第27
    條規定：「依前條規定請領退休金遺屬之順位如下：一、配
    偶及子女。二、父母。三、祖父母。四、孫子女。五、兄弟
    、姊妹。前項遺屬同一順位有數人時，應共同具領，有未具
    名之遺屬者，由具領之遺屬負責分配之；有死亡、拋棄或因
    法定事由喪失繼承權時，由其餘遺屬請領之…。勞工死亡後
    ，有下列情形之一者，其退休金專戶之本金及累積收益應歸
    入勞工退休基金：一、無第1項之遺屬或指定請領人。二、…
    」，其退休金專戶之本金及累積收益應歸入勞工退休基金，
    被告自不得主張抵銷。是被告辯稱：勞工退休金個人專戶之
    退休金及累計收益，屬被繼承人之遺產，林家生於勞工退休
    金專戶累計收益金額為252,141元，足以抵銷本件債務云云
    ，應屬無據。
四、從而，原告依消費借貸及遺產管理之法律關係，請求被告於
    管理被繼承人林家生之遺產範圍內給付原告100,539元，及
    自106年1月15日起至清償日止，按年息2.65%計算之利息，
    為有理由，應予准許。
五、本件係就民事訴訟法第427條第1項訴訟適用簡易程序所為被
    告敗訴之判決，依同法第389條第1項第3款規定，應依職權
    宣告假執行。本院並依同法第392條第2項規定，依職權宣告
    被告於預供擔保後，得免為假執行。
六、本件為判決之基礎已臻明確，兩造其餘主張、陳述並所提證
    據，經審酌後，認均與本件之結論無礙，爰不再一一論述，
    併予敘明。　　
七、本件訴訟費用額，依後附計算書確定如主文第2項所示金額
    。
中　　華　　民　　國　　111 　年　　8 　　月　　11　　日
              臺灣臺北地方法院臺北簡易庭
                                  法  官  羅富美
計算書：
項        目             金  額（新臺幣）    備    註
第一審裁判費             1,110元
合        計             1,110元
以上判決正本係照原本作成。
如對本判決上訴，須於判決送達後20日內向本庭（臺北市○○○路0
段000巷0號）提出上訴狀 (須按他造當事人之人數附繕本）。
中　　華　　民　　國　　111 　年　　8 　　月　　11　　日
                                  書記官  陳鳳瀴